【裁判字號】    95,訴,1400
【裁判日期】    950630
【裁判案由】    毒品危害防制條例
【裁判全文】
臺灣高雄地方法院刑事判決              95年度訴字第1400號
公  訴  人  臺灣高雄地方法院檢察署檢察官
被      告  甲○○
上列被告因違反毒品危害防制條例案件，經檢察官提起公訴（95
年度毒偵字第2726號）及移送併辦（95年度毒偵字第3557號），
被告於本院準備程序中就被訴事實為有罪之陳述，經詢問當事人
意見，合議庭裁定由受命法官依簡式審判程序獨任審理，本院判
決如下：
    主  文
甲○○連續施用第一級毒品，累犯，處有期徒刑壹年，扣案之海
洛因壹包（淨重零點壹伍公克，空包裝重零點貳肆公克）沒收銷
燬之。
    事  實
一、甲○○前於民國87年間因施用毒品案件，經本院裁定送觀察
    、勒戒後，認有繼續施用毒品傾向，令入戒治處所施以強制
    戒治，於89年2 月23日戒治完畢釋放。又於91、92年間因施
    用毒品案件，經本院分別判處有期徒刑9 月、10月確定，接
    續執行後，於94年4 月26日假釋，於同年7 月13日假釋期滿
    未經撤銷，視為執行完畢。詎仍不知悔改，復基於施用第一
    級毒品海洛因之概括犯意，先後於95年2 月23日下午某時許
    、同年3 月10日12時許回溯96小時內之某時，在其位於高雄
    縣鳳山市○○○街98號住處內，以將海洛因摻於香煙中吸食
    或針筒注射之方式，施用第一級毒品海洛因各1 次。嗣於95
    年2 月24日13時10分許，在高雄市新興區○○○路48號前為
    警查獲，並扣得其所有海洛因1 包（淨重0.15公克，空包裝
    重0.24公克）；再於95年3 月10日12時許，在高雄市○○區
    ○○路與興中路口為警查獲。
二、案經高雄市政府警察局保安大隊、苓雅分局移請臺灣高雄地
    方法院檢察署檢察官偵查起訴及移送併辦。
    理  由
一、按本件被告甲○○所犯係死刑、無期徒刑、最輕本刑為3 年
    以上有期徒刑以外之罪，其於準備程序就前揭被訴事實為有
    罪之陳述，經受命法官告知簡式審判程序之旨，並聽取其與
    公訴人之意見後，本院認無不得或不宜改依簡式審判程序進
    行之情形，爰依刑事訴訟法第273 條之1 第1 項規定，裁定
    本件由受命法官獨任進行簡式審判程序，合先敘明。
二、上揭事實，業據被告於本院審理時坦承不諱，且被告2 度為
    警查獲後所採集之尿液，經送請高雄市立凱旋醫院檢驗之結
    果，均呈嗎啡之陽性反應，有該院95年3 月16日、同年月20
    日濫用藥物尿液檢驗報告、毒品危害防制條例嫌疑人尿液採
    證代碼表、濫用藥物尿液檢體監管記錄表各1 紙在卷足憑，
    又所扣得之海洛因1 包（淨重0.15公克，空包裝重0.24公克
    ）經送法務部調查局鑑定結果，確含有海洛因成分，屬第一
    級毒品，亦有該局95年4 月19日調科壹字第220022926 號鑑
    定通知書1 紙附卷可稽，足認被告之自白與事實相符，本件
    事證明確，被告犯行洵堪認定。
三、按海洛因為毒品危害防制條例第2 條第2 項第1 款所稱之第
    一級毒品，不得施用、持有。次按，犯毒品危害防制條例第
    10條施用第一、二級毒品之罪者，檢察官應聲請法院裁定，
    令被告入勒戒處所觀察、勒戒，經觀察、勒戒後，檢察官依
    據勒戒處分之陳報，認受觀察、勒戒人無繼續施用毒品傾向
    者，應即釋放，並為不起訴之處分；認受觀察、勒戒人有繼
    續施用毒品之傾向者，檢察官應聲請法院裁定令入戒治處所
    強制戒治，其期間為6 個月以上，至無繼續強制戒治之必要
    為止，但最長不得逾1 年，強制戒治期滿，應即釋放，由檢
    察官為不起訴之處分。觀察、勒戒或強制戒治執行完畢釋放
    後，5 年內再犯第10條之罪者，應依一般刑事訴訟程序予以
    起訴論罪科刑，此觀諸毒品危害防制條例第20條第1 項、第
    2 項、第23條第1 項、第2 項規定自明。而被告若於5 年內
    已再犯，經依法追訴處罰，縱其第3 次（或第3 次以上）再
    度施用毒品之時間，在初犯經觀察、勒戒或強制戒治執行完
    畢釋放5 年以後，已不合於「5 年後再犯」之規定，且因已
    於「5 年內再犯」，顯見其再犯率甚高，原實施觀察、勒戒
    或強制戒治，已無法收其實效，即應依該條例第10條處罰（
    最高法院95年第7 次刑事庭會議決定可資參照）。被告既有
    如前所述之觀察勒戒、強制戒治及論罪科刑之前科，有臺灣
    高等法院被告前案紀錄表1 份在卷可考，本件施用毒品案件
    依前述規定自應予以起訴論罪科刑。是核被告所為，係犯毒
    品危害防制條例第10條第1 項之施用第一級毒品罪。其持有
    第一級毒品之低度行為，應為施用第一級毒品之高度行為所
    吸收，不另論罪。其先後2 次施用第一級毒品之犯行，時間
    緊接，方法相同，觸犯構成要件相同之罪名，顯係基於概括
    犯意為之，為連續犯，應依刑法第56條規定論以一罪，並依
    法加重其刑。檢察官雖僅就被告關於95年2 月23日下午施用
    海洛因1 次之犯行提起公訴，惟被告於同年3 月10日12時許
    回溯96小時內之某時，施用海洛因1 次之犯行，與前揭業經
    起訴之犯行有連續犯之裁判上一罪關係，已如前述，均為起
    訴效力所及，本院自應併予審理。被告有如犯罪事實欄所示
    之論罪科刑前科，此有臺灣高等法院被告前案紀錄表1 份在
    卷可參，其於有期徒刑執行完畢後5 年內，再犯本件有期徒
    刑以上之罪，為累犯，應依刑法第47條規定加重其刑，並依
    同法第70條規定遞加之。爰審酌被告經觀察勒戒、強制戒治
    及論罪科刑後，仍未能戒絕其毒癮，顯見戒絕毒癮之意念非
    堅，惟其於犯罪後已坦承犯行，態度良好，且施用毒品行為
    ，乃屬對其自身健康之戕害行為，及其犯罪動機、目的、手
    段等一切情狀，量處如主文所示之刑，以資懲儆。
四、扣案之白色粉末1 包，淨重0.15公克，經鑑定結果含有海洛
    因成分，前已述及，且係被告所有供其施用之物，業據被告
    於警詢時自承在卷，而盛裝上開海洛因之空包裝袋，雖經法
    務部調查局就之與其所盛裝之第一級毒品海洛因分別鑑析其
    重量，惟因法務部調查局一般係以傾倒之方式，將包裝袋內
    之第一級毒品海洛因倒出與包裝袋分離而稱重，必要時，輔
    以刮杓刮取袋內粉末，然無論依何種方式分離，包裝袋內均
    有極微量之第一級毒品海洛因殘留，業經法務部調查局93年
    3 月19日調科壹字第09300113060 號函釋在案，有該函文在
    卷可憑，足認前開空包裝袋（重0.24公克）內含極微量第一
    級毒品海洛因殘留而無法析離，海洛因與包裝袋應整體視為
    毒品，依毒品危害防制條例第18條第1 項前段規定，不論屬
    於犯人與否，均沒收銷燬之，至鑑驗耗損之毒品因已滅失，
    自無庸宣告沒收銷燬，併此敘明。
據上論斷，應依刑事訴訟法第273 條之1 第1 項、第284 條之1
、第299 條第1 項前段，毒品危害防制條例第10條第1 項、第18
條第1 項前段，刑法第11條、第56條、第47條，判決如主文。
本件經檢察官乙○○到庭執行職務。
中    華    民    國    95    年    6     月    30    日
                      刑事第五庭    法  官  楊筑婷
以上正本證明與原本無異。
如不服本判決，應於收受送達後10日內向本院提出上訴書狀。
中    華    民    國    95    年    7     月    3     日
                                    書記官  林靜慧
附錄本判決之論罪法條：
毒品危害防制條例第10條
施用第一級毒品者，處6 月以上5 年以下有期徒刑。
施用第二級毒品者，處3 年以下有期徒刑。


司法院資訊處製作；財團法人民間司法改革基金會備份。
